臺灣高等法院臺中分院刑事判決　　　　　　　　九十二年度交上訴字第一四六六號
　　上訴人　即
　　被　　　告　甲○○
　　選任辯護人　張智宏
右上訴人因業務過失致死案件，不服臺灣苗栗地方法院九十一年度交訴字第八０號中
華民國九十二年六月十九日第一審判決（起訴案號：臺灣苗栗地方法院檢察署九十一
年度偵字第一一八六號），提起上訴，本院判決如左：
    主　　  文
上訴駁回。
    事  　　實
一、甲○○係受僱於順華交通股份有限公司（下稱順華交通公司），平日以駕駛營業
    用大貨車載運雞蛋為業，為從事駕駛業務之人。於民國（下同）九十一年二月三
    日晚間七時許，甲○○駕駛車牌號碼ＩＹ－六二０號營業用大貨車，沿苗栗縣頭
    份鎮○○路由西向東往東興大橋方向行駛，甫過東興大橋西側橋頭約十公尺處之
    際，本應注意除機車以外之車輛，不得進入機車專用道，而依當時情形，又無不
    能注意情事，甲○○竟貿然變換車道而將該大貨車駛入橋上之機車專用道，擦撞
    正沿該機車專用道同向行駛，由段宏欣所騎乘之車牌號碼ＯＡＵ－六二二號重型
    機車，致段宏欣人車倒地後，當場遭上開大貨車輾壓而過，致顱骨開放性骨折合
    併腦髓外溢散失、大量出血死亡。甲○○則於肇事後，立即報警，並向到場處理
    肇事之員警自首犯罪。
二、案經乙○○告訴臺灣苗栗地方法院檢察署檢察官偵查起訴。
    理 　　 由
一、訊據被告甲○○固坦承於右揭時、地駕駛大貨車侵入機車專用道，被害人段宏欣
    係被其車輾斃等情，惟否認係伊所駕大貨車撞及被害人所騎機車，始導致被害人
    機車倒地後遭該大貨車輾斃乙節，辯稱：係被害人所騎機車騎上東興大橋之人行
    道後，又從該人行道摔落至其旁之機車專用道，伊所駕大貨車始將被害人輾斃云
    云。經查：本件被害人確因本件車禍死亡，已經臺灣苗栗地方法院檢察署檢察官
    督同檢驗員相驗屬實，並有驗斷書、相驗屍體證明書及勘驗筆錄在卷足憑。另依
    卷附事故現場圖及現場照片（參見九十年相字第六○號卷第四、八、一四、一五
    頁）所示，被害人身體及其所駕機車，除左腳及機車前輪超出機車專用道路面邊
    線外，其餘身體及車體，均係倒在東興大橋上之機車專用道內，被害人頭部（有
    戴安全帽）係在機車專用道中央（按該機車專用道寬一點五公尺，被害人頭部距
    路面邊線零點八五公尺），並有明顯遭輾壓而過之痕跡。而被告所駕大貨車於肇
    事後則僅右後輪擋泥板有血跡及屍塊，亦據臺灣苗栗地方法院檢察署檢察官於九
    十一年二月四日勘驗屬實，製有勘驗筆錄及該大貨車右後輪照片在卷可參（參見
    同上相卷第二二、九頁）。綜上，堪認本件肇事應係被告所駕大貨車忽然自所行
    車道駛入機車專用道，致被害人猝不及防，始遭被告所駕大貨車右側車身擦撞後
    人車倒地，因而其頭部為該大貨車之右後輪輾壓而過甚明。次按，機車專用道僅
    限於機車行駛，其他車種及行人不得進入。此為道路交通標誌標線號誌設置規則
    第一百七十四條所明定。被告駕車自應注意上開規定；且依當時情形係天候陰、
    夜間有照明、路面無缺陷、無障礙物、視距良好等情，此有道路交通事故調查報
    告表在卷可證，當無不能注意之情事，被告竟疏未注意而致肇事，足認其確有過
    失。又本件經送請臺灣省竹苗區車輛行車事故鑑定委員會及臺灣省車輛行車事故
    覆議鑑定委員會鑑定及覆議結果，亦均認被害人係遭被告駕大貨車侵入機車專用
    道後，輾壓而過乙節，有各該委員會九十一年八月二十六日竹鑑字第九一○八八
    三號及九十一年十一月七日府覆議字第九一二二一三號鑑定及覆議意見書各一件
    在卷可按。至被告雖辯稱：係被害人騎機車上了東興大橋之人行道後，又從人行
    道摔落至機車專用道，伊所駕大貨車才會將被害人輾斃等語；惟經質之被告亦自
    承：伊並未看到被害人從人行道摔下來等語。是其上開辯解，顯係個人臆測之詞
    ，尚難遽信。又徵諸卷附事故現場圖所載，雖於本件事故現場旁之人行道上繪有
    一長十一點四公尺之煞車痕，然經傳喚證人即當時繪製現場圖之員警邱志到庭
    證稱：「（當天你到現場時，如何發現有上述的煞車痕？）我只是把現場所有的
    跡證畫出，我不確定是否機車煞車痕」；「（在人行道上的煞車痕，你如何判斷
    是煞車痕或是摩擦痕跡？）我沒有辦法判斷」等語，足見員警邱志雖於現場圖
    標明上開長十一點四公尺之痕跡為「煞車痕」，然係其當時所為之初步臆測，尚
    難據該現場圖所為標示，即認該痕跡確為被害人機車於案發前所遺之煞車痕。況
    告訴人即被害人之妻乙○○於原審審理時亦指稱：「（當天死者為何經過東興大
    橋？）過幾天是外婆的生日，他要拿生日的紅包給外婆」；「（平常死者是否會
    走此路？）會，我們每星期會去看外婆‧‧‧」等語，可見被害人對本件發生車
    禍路段之交通道路狀況甚為熟悉，益徵被害人不可能無故駕駛機車騎上該路段人
    行道，而上開痕跡亦非被害人之機車造成甚明。是被告上述辯解，即無可採。另
    被害人確因本件車禍致顱骨開放性骨折合併腦髓外溢散失、大量出血死亡，亦如
    上述，被害人之死亡與被告之上開過失駕駛行為間亦有相當因果關係。是本件事
    證明確，被告犯行洵堪認定。
二、查被告係受僱於順華交通公司，平日以駕駛營業用大貨車載運雞蛋為業乙節，業
    據其自承在卷。是核其所為，係犯刑法第二百七十六條第二項之業務過失致人於
    死罪。被告於肇事後，犯罪未被發覺前，即自行向苗栗縣警察局頭份分局頭份派
    出所報案自首乙節，業據證人即到場處理事故之員警邱志於本院審理時結證屬
    實，並有前述道路交通事故調查報告表在卷可考，應依刑法第六十二條前段規定
    減輕其刑。原審依刑法第二百七十六條第二項、第六十二條前段，罰金罰鍰提高
    標準條例第一條前段，審酌被告之素行、過失程度及犯後未能坦承全部過失犯行
    ，惟於原審審理時一再表示願與告訴人和解，然因和解金額雙方不能協議，致未
    能達成和解等一切情狀，量處如原審主文所示之刑。核無不合。被告甲○○上訴
    意旨略以：原審就被告甲○○所駕駛大貨車究如何擦撞被害人騎乘機車，於判決
    理由欄內並未說明其據以論斷之證物及理由；被告所駕駛大貨車在本件車禍發生
    後經警查扣，經檢視並未發現有與被害人擦撞之痕跡，又本件車禍發生後，被害
    人所騎乘機車係位於上訴人甲○○所駕駛大貨車後方，而被害人則係躺臥在機車
    後方，且機車與被害人之位置依現場圖所示係位於同一直線，苟被害人機車係因
    上訴人大貨車擦撞而倒地，則被害人及機車位置不可能如此；且本件經送國立交
    通大學鑑定，鑑定意見第四項所示：「以機車停止點位於大貨車與受輾壓騎士之
    間，且兩車無明顯觸擊痕跡，顯示機車係在大貨車通過後才抵達該停止點，意即
    排除機車在慢車道受大貨車推撞失控之情狀，依照力學原理，機車正常行進中遭
    受左方推力後，將受該力影響而往右偏向運動，甚或失控傾倒，本案人行道上輪
    胎痕跡起點屬於直線狀且走向延乎平行於人行道邊緣，研判非屬於機車在慢車道
    受推撞而向右偏移至人行道所致等語，是以被告辯稱，所駕駛大貨車未擦撞被害
    人機車等情，應足採信，又本件送請台灣省竹苗區車輛行車事故鑑定委員會鑑定
    意見書其認定事實乏證據或違反常理，應不足採；另前揭國立交通大學鑑定意見
    第五項肇事重建所示：甲○○駕駛大貨車至肇事地點，發現對向偏左行駛擬右轉
    河堤道路之砂石車，而向右偏行占用慢車道，適段宏欣駕駛重型機車以較高速度
    自右後方駛至向右閃，致騎上人行道，因該處人行道起點有向上小斜坡，機車騎
    士騎過斜坡自然採緊急制軔（煞車）動作，又因人行道為磁磚材質，表面光滑，
    使得機車輪胎鎖止，留下長十一．四公尺，且呈左彎狀曲線之輪胎滑痕，騎士段
    宏欣因所騎機車往左傾倒而身體掉落慢車道，頭部遭大貨車右後輪輾壓，重型機
    車則隨即自人行道邊緣掉落慢車道，斯時大貨車後輪剛通過，且留下血跡印痕，
    機車於慢車道上可能遭大貨車右後輪胎碰觸，而短暫往前滑動、轉動，致前輪緊
    靠人行道邊緣，停止於前述之血跡印痕上等語，被告應無過失，請求撤銷原審判
    決，而為被告無罪之諭知云云。惟查本件事故現場旁之人行道上繪有一長十一點
    四公尺之煞車痕，然原審傳喚證人即當時繪制現場圖之員警邱志熚到庭證稱：「
    （當天你到現場時，如何發現有上述的煞車痕？）我只是把現場所有的跡證畫出
    ，我不確定是否機車煞車痕」，「（在人行道上的煞車痕，你如何判斷是煞車痕
    或摩擦痕跡？）我沒有辦法判斷等語，且經苗栗縣警察局頭份分局鑑識組前往採
    證，：：並無顯現輪胎紋路與花樣，經請示刑事警察局跡證組，亦無法比對等情
    ，亦據該局偵查員張瑞淞呈送檢察官之報告書在卷可憑（見原審卷第九０至九五
    頁、偵查卷第十九頁），又被害人對現場地點道路狀況甚為熟悉，原審理由已敘
    明，且現場照片所示，人行道與機車道之間有相當落差，亦即機車行駛人行道不
    易轉換進入機車道，對路況熟知之被害人自不可能將機車駛入人行道，足見員警
    邱志熚雖於現場圖標明上開長十一點四公尺之痕跡為「煞車痕」，係其當時所為
    之初步臆測，尚難據該現場圖所為標示，即認該痕跡確為被害人機車於案發前所
    遺之煞車痕，而前揭國立交通大學鑑定意見認定人行道上所留十一點四公尺長之
    痕跡係被害人騎乘機車之煞車痕跡，據以推論被害人機車在人行道掉落慢車道，
    被大貨車輾壓等情，然不能證明被害人機車行駛人行道，前已敘明，因此國立交
    通大學前揭推論即有未當，又被害人係騎乘機車，被大貨車擦撞，並不一定就會
    留下明顯撞痕，乃屬常理，且現場機車道外側與人行道尚有落差，因此被害人機
    車被撞．被害人被大貨車輾壓，而機車位置在被害人之後方，並非不可能，因此
    國立交通大學前揭鑑定並不能採為被告有利之認定，況且本件經送請台灣省竹苗
    區車輛行車事故鑑定委員會，及台灣省車輛行車事故覆議鑑定委員會，均認定被
    告有上開過失責任，原審認定核無違誤，被告上訴為無理由，應予駁回。
三、據上論結，應依刑事訴訟法第三百六十八條，判決如主文。
本案經檢察官丙○○到庭執行職務。
中      華      民      國　  　九十三   年       四      月    十三　  日
                                    臺灣高等法院臺中分院刑事第三庭
                                          審判長法　官  陳  朱  貴
                                                法　官　廖　柏　基
                                                法  官　劉　連　星
右正本證明與原本無異。
如不服本判決應於收受送達後十日內向本院提出上訴書狀，其未敘述上訴之理由者並
得於提起上訴後十日內向本院補提理由書（均須按他造當事人之人數附繕本）。
                                                書記官　李　妍　嬅
中      華      民      國　　九十三   年       四      月    十四　  日
附錄論罪科刑法條
刑法第二百七十六條
因過失致人於死者，處二年以下有期徒刑、拘役或二千元以下罰金。
從事業務之人，因業務上之過失犯前項之罪者，處五年以下有期徒刑或拘役，得併科
三千元以下罰金。
                                                                        Ｉ
